【裁判字號】    90,毒抗,560
【裁判日期】    900731
【裁判案由】    毒品危害防制條例
【裁判全文】
台灣高等法院刑事裁定                              九十年度毒抗字第五六○號
    抗  告  人
    即  被  告  甲○○
右列抗告人即被告因違反毒品危害防制條例案件，不服台灣士林地方法院中華民國九
十年六月十三日裁定（九十年度毒聲字第八○五號）提起抗告，本院裁定如左：
    主  文
抗告駁回。
    理  由
一、被告抗告意旨略以：被告並無施用第一級毒品海洛因，民國（下同）八十九年七
    月三十一日下午十九時三十分許警方雖在台北縣金山鄉○○○路六六巷十七號地
    點，扣得第一級毒品海洛因一小包、針筒一支等物，惟該地點係另被告單家義之
    住處，扣案之物亦係單家義所有；被告係聽聞另被告單家義腿部受傷而前往探視
    ，焉知另被告等五人適在上址施用第一級毒品海洛因，被告因吸入二手海洛因，
    致尿液檢驗時呈海洛因陽性反應；嗣渠經飭回後，即前往馬偕醫院檢驗，並未發
    現有海洛因陽性反應，有診斷證明書可證，足證被告並無施用第一級毒品海洛因
    之行為云云。
二、惟查：
（一）被告雖矢口否認其於八十九年七月三十一日採尿時回溯二十四小時內之某時，
      在不詳處所，施用第一級毒品海洛因，而辯稱渠係因吸入二手海洛因所致云云
      。然關於服用安非他命或海洛因（嗎啡）以外之藥物或飲料者，其尿液檢驗結
      果是否可能有安非他命或海洛因（嗎啡）反應，目前常用的尿液安非他命或嗎
      啡篩檢方式包括酵素免疫分析法、薄層色層分析法和放射免疫分析法。在文獻
      報告中法篩驗，雖有藥品或食物因交叉反應（ＣＲＯＳＳＲＥＡＣＴＩＯＮ）
      ，可在尿液測試中產生偽陽性（ＦＡＬＳＥＰＯＳＩＴＩＶＥ）之安非他命或
      嗎啡反應。例如在酵素免疫分析法（簡稱ＥＩＡ）及薄層色層分析法（簡稱Ｔ
      ＬＣ）之尿液測試方法中，某些成藥（如減肥藥、解鼻充血藥物、感冒藥劑等
      ）中之成分，因與安非他命有類似之作用，而產生與安非他命之交叉反應，使
      尿液測試結果呈偽陽性。至於作尿液嗎啡篩檢時，也同樣可能會有偽陽性產生
      ，例如曾有報告服用一茶匙之ＰｏｐｐｙＳｅｅｄｓ（罌粟種子）或二○ｍｇ
      之ｃｏｄｅｉｎｅ（止咳藥物）或相當大量之ｄｅｘｔｒｏｍｅｔｈｏｒｐｈ
      ａｎ（鎮咳藥物）時，皆有可能產生偽陽性反應。但利用精密之儀器分析，將
      可排除偽陽性之可能，而得到正確之答案。目前最常採用之確認方法為氣相層
      析質譜儀，以氣相層析質譜儀作藥物及其代謝產物之定性及定量分析，幾乎不
      會有偽陽性產生，此有行政院國軍退除役官兵輔導委員會台北榮民總醫院八十
      三年四月七日（八三）北總內字第○三○五九號函附於本院八十九年毒抗字第
      一○四二號卷可參。再者，吸入煙毒之二手煙，在文獻上雖尚無能否由尿液中
      檢驗出煙毒反應之研究報告，雖醫學上有被動吸入大麻之報告，惟該項研究亦
      認為「一般吸食方式之二手煙（即被動吸入大麻）並不會使免疫抗體方法之檢
      驗呈陽性反應」，有台北榮民總醫院藥物諮詢中心八十一年四月六日覆臺灣高
      等法院高雄分院八十一高分刑處字第四四六四號函可稽，另依法務部調查局檢
      驗煙毒案件經驗研判，若非長時間與吸毒者直接相向且存心大量吸入吸毒者所
      呼出之煙氣，以二手煙中可能存在之低劑量煙毒，應不致在尿液中檢驗出煙毒
      反應，亦有該局第六處八十二年八月六日（八二）發技一字第四一五三號函可
      參。末查海洛因經注射入人體後，約百分之八十於二十四小時內自尿中排出，
    一般而言，尿液中能否驗出嗎啡陽性反應與其投與量、投與途徑、採尿時間、
      個人體質及檢驗方法之靈敏度有關，因此僅憑尿液中呈煙毒反應，並無法確實
      推定吸食時間距採集時間之長短，惟依上述資料推斷，注射六毫克之海洛因鹽
      酸鹽，其代謝物嗎啡之平均可檢出時限約為二十六小時（參見行政院衛生署藥
      物食品檢驗局八十一年九月八日（八一）藥檢壹字第八一一四八八五號函）。
      查本件被告於八十九年七月三十一日經警採集之尿液，經送憲兵司令部刑事鑑
      識中心檢驗結果，確呈嗎啡陽性反應，而該中心之檢驗係以螢光偏極免疫分析
      法（ＴＤx＼ＦＰＩＡ）、液相萃取（溶劑萃取）前處理法、固相萃取前處理
      法及（ＧＣ＼ＭＳ）氣相層析質譜分析法做確認檢驗，亦有該中心九十年四月
      二十六日（九○）綱得字第○五四九七號檢驗通知書附卷可考；果被告非直接
      相向，存心大量吸入吸毒者所呼出之煙氣，應不致使其尿液因而呈嗎啡反應，
      是足證被告係明知另案被告等五人吸用含海洛因之香煙卻仍與其直接相向並大
      量故意吸入該另案被告等五人呼出之煙氣，益證被告有施用海洛因之故意甚明
      ，其此部分否認犯行之所辯，要非可採。
（二）雖被告於經檢察官飭回後，曾於八十九年八月二日至馬偕醫院接受檢驗，其尿
      液係呈海洛因陰性反應，此部分業據被告提出馬偕醫院診斷證明書一紙為證；
      惟查被告係於八十九年七月三十一日經警查獲，且本案之關鍵厥為被告是否曾
      於八十九年七月三十一日採尿時回溯二十四小時內之某時，施用第一級毒品海
      洛因？雖被告曾於八十九年八月二日至馬偕醫院接受檢驗，惟斯時業已超過平
      均得檢出嗎啡約二十六小時之時效，是於法馬偕醫院於八十九年八月二日就被
      告之尿液所為之檢驗，尚無以資為被告未於八十九年七月三十一日採尿時回溯
      二十四小時內之某時，施用第一級毒品海洛因之有利證明。
三、綜上所述，本件被告於八十九年七月三十一日採尿後回溯前二十四小時內之某時
    ，在不詳處所，施用第一級毒品海洛因之犯行，事證明確，原審爰依毒品危害防
    制條例第二十條第一項及觀勒戒處分執行條例第三條第一項之規定，准許檢察官
    之聲請，裁定被告送勒戒所觀察、勒戒，經核於法並無不合。被告前述抗告意旨
    所陳各節，要均非可採，其執此抗告意旨，指摘原裁定不當，求予撤銷改判，為
    無理由，應予駁回。
四、據上論結，應依刑事訴訟法第四百十二條，裁定如主文。
中      華      民      國      九十      年      七      月    三十一  日
                              台灣高等法院刑事第十庭
                                  審判長法  官  溫  耀  源
                                        法  官  何  菁  莪
                                        法  官  林  銓  正
右正本證明與原本無異。
不得再抗告。
                                        書記官  吳  美  貞
中      華      民      國      九十      年      八      月      三    日


司法院資訊處製作；財團法人民間司法改革基金會備份。
